【裁判字號】    89,台上,4790
【裁判日期】    890810
【裁判案由】    違反毒品危害防制條例
【裁判全文】
最高法院刑事判決                              八十九年度台上字第四七九○號
    上  訴  人  甲○○
                乙○○
右上訴人等因違反毒品危害防制條例案件，不服台灣高等法院台南分院中華民國八十
九年五月十七日第二審判決（八十八年度上訴字第一○七三號，起訴案號：台灣嘉義
地方法院檢察署八十八年度偵字第四八八號、第四九○號），提起上訴，本院判決如
左：
    主  文
原判決關於甲○○部分撤銷，發回台灣高等法院台南分院。
乙○○之上訴駁回。
    理  由
一撤銷部分：
本件原判決認定上訴人甲○○曾於民國八十三年間因違反森林法案件，經台灣高等法
院花蓮分院判處有期徒刑六月確定，於八十五年十一月二十一日執行完畢，仍不知悔
改，基於意圖販賣安非他命營利之概括犯意，以其所有之0000000000號行
動電話為聯絡工具，連續於八十七年九月三十日晚上十時許、八十七年十月二十五日
晚上十時許及八十八年一月五日下午三時許，在嘉義市○○○路四九一號前，分別販
賣第二級毒品安非他命給曾明裕三次，每次各一包，得款分別為新台幣（下同）五千
元、三千元及五千元。嗣經警於八十八年一月五日下午三時許，在嘉義市○○街三十
九之三號三○五室曾明裕賃居處所查獲曾明裕，經曾明裕供出係向甲○○購買安非他
命，並帶同員警於同日下午五時十分許，在嘉義市○○○路四九一號前查獲甲○○，
並扣得甲○○所有之安非他命二小包（淨重二‧九五公克、包裝重○‧五三公克）及
供犯罪所用之上開行動電話。甲○○並供出其安非他命之來源為上訴人乙○○及黃共
立，而破獲乙○○、黃共立販賣安非他命等情。因而撤銷第一審不當之科刑判決，就
甲○○部分仍改判論處其連續販賣第二級毒品罪刑（累犯），固非無見。
惟查：事實審法院所認定之事實，與所採之證據，不相適合，即屬證據上理由矛盾，
其判決當然為違背法令。原判決事實欄認定甲○○於上揭時地連續三次販賣安非他命
給曾明裕，係以甲○○及曾明裕於警訊時之供述為其主要論據（見原判決第四頁第二
行至第四行）。而曾明裕於警訊時固指述甲○○有於上揭時地三次販賣安非他命予伊
，但亦指稱：第三次於八十八年一月五日十五時在嘉義市○○○路四九一號前以五千
元「欲」購買一‧四公克毛重之安非他命。另警方於八十八年一月五日十五時在嘉義
市○○街三十九之三號三○五室伊住處查獲伊所有之安非他命毛重○‧四公克，伊再
以0000000000號電話與綽號「浪哥」之甲○○聯絡，並於同日十七時十分
帶領警方前往嘉義市○○○路四九一號前找販賣安非他命給伊之甲○○云云（見七十
九號警卷第二十七頁反面、第三十頁反面）。曾明裕於八十八年一月五日既只是「欲
」向甲○○購買安非他命，足見該次應尚未完成交易，且於該日十五時，曾明裕既經
警搜索其在嘉義市○○街之住處，其並遭警查獲（見原判決第二頁倒數第四行、第五
行），則曾明裕又何得於同時間又在嘉義市○○○路四九一號向甲○○購買安非他命
﹖參以甲○○於警訊時亦供承：第三次是八十八年一月五日十七時十分許在嘉義市○
○○路四九一號前欲準備以安非他命毛重一‧四公克（淨重一‧三公克）五千元販賣
給曾明裕時，為警當場查獲，並在伊身上搜出安非他命毛重二公克及欲販賣給曾明裕
之安非他命淨重一‧三公克等語（見同上警卷第十頁反面）及卷附嘉義市警察局第二
分局刑事案件報告書（見第四八八號偵卷第二頁）亦載明：甲○○於八十七年九月三
十日二十二時許、同年月（似為同年十月之誤繕）二十五日二十二時許在嘉義市○○
○路二九一號前二次分別販賣安非他命予曾明裕，並分別賺得五千元、三千元，且經
警帶同曾明裕於八十八年一月五日十七時十分許在上址查獲甲○○，且扣得安非他命
二小包等情，亦移送甲○○僅販賣二次安非他命予曾明裕以觀，甲○○似僅販賣二次
安非他命予曾明裕得逞，而其第三次於八十八年一月五日十七時十分欲販賣安非他命
予曾明裕時，則應為警帶同曾明裕前往查獲而未得逞，乃原判決認甲○○於八十八
年一月五日下午三時以五千元販賣安非他命予曾明裕既遂，並因之諭知沒收該次販賣
第二級毒品所得五千元，核與所採用之上引證據，不相適合，自有證據上之理由矛盾
。原判決關於甲○○部分既有違誤，應認該部分有撤銷發回更審之原因。
二駁回部分：
按刑事訴訟法第三百七十七條規定，上訴於第三審法院，非以判決違背法令為理由，
不得為之。是提起第三審上訴，應以原判決違背法令為理由，係屬法定要件。如果上
訴理由狀並未依據卷內訴訟資料，具體指摘原判決不適用何種法則或如何適用不當，
或所指摘原判決違法情事，顯與法律規定得為第三審上訴理由之違法情形，不相適合
時，均應認其上訴為違背法律上之程式，予以駁回。本件上訴人乙○○上訴意旨略稱
：(一)本案係甲○○為警逮捕後，依計劃誘捕黃共立，於誘捕過程中，乙○○因租住於
案發地附近大樓適途經該處，誤以黃共立被人圍毆乃出面制止，被警誤其為與黃共
立同夥而一併遭逮捕。(二)警方係於逮捕乙○○、黃共立二人之旁邊車子輪胎下拾獲安
非他命，並非自乙○○身上搜出，如欲判定該安非他命係屬乙○○所有，原應將該裝
置安非他命之長壽香菸盒送請鑑定有否乙○○指紋，然警方將該菸盒遺失，實難令
人信服。(三)黃共立之警訊筆錄顯係畏罪之詞，或受暴力脅迫，非自由意識下所言云云
。
惟查：原判決撤銷第一審不當之判決，就乙○○部分改判仍論處其共同連續販賣第二
級毒品罪刑，已明所憑之證據及認定之理由。而認定事實與證據取捨，乃事實審法
院之職權，苟其事實之認定及證據之取捨，並不違背經驗法則與論理法則，即不容任
意指為違法而執為上訴第三審之理由。原判決依卷證資料，認乙○○曾於八十三年間
因肅清煙毒條例等案件，經台灣高等法院台中分院判處有期徒刑三年六月確定，又於
八十四年間因肅清煙毒條例案件，經同上法院判處有期徒刑三年十月確定，二案接續
執行，應至九十年十月二十四日刑滿，而於八十六年三月十四日假釋出獄（不構成累
犯），仍不知悔改，與黃共立（另案審理）共同基於意圖販賣安非他命營利之概括犯
意，於八十八年一月四日晚上十一時許，在彰化交流道附近，共同販賣安非他命給甲
○○及呂游寶釵二包，得款二千元。嗣共同於同年一月六日凌晨零時三十分許，在彰
化市○○○路五五七號前，欲再販賣安非他命給甲○○之際，為警當場查獲而未遂，
警方並於乙○○身旁二公尺外之停車下搜得乙○○所丟棄之安非他命一包（淨重三十
八‧三四公克），並查扣乙○○、黃共立所有供犯罪所用之行動電話各一支等情。已
明甲○○於警訊時已當場指認黃共立、乙○○係販賣安非他命給伊之男子。黃共立
於警訊時亦供稱：上開查獲之安非他命為乙○○所有，伊是打乙○○之行動電話連絡
，因甲○○打伊行動電話要向伊購買安非他命，伊身上沒有安非他命，故連絡乙○○
拿出安非他命，要賣給甲○○，因而被警方查獲，當時警方查獲之安非他命是乙○○
發現有警方人員，從其身上拿出丟棄路旁等語。另本案查獲之警員江志明於一審及原
審審理時並供稱：查獲當時黃共立與乙○○二人是在一起，且本案是先查獲甲○○，
甲○○再以電話連絡黃共立或乙○○其中一人，約在彰化交流道附近購買安非他命，
車抵約定地時，甲○○在車上已指認乙○○及黃共立係販賣安非他命給伊之人，且安
非他命是在距離他們二公尺處之自小客車輪胎下查獲，伊等才分別逮捕乙○○、黃共
立等語。且有扣案之安非他命一包（淨重三十八‧三四公克）可資佐證。而該扣案之
安非他命經送法務部調查局檢驗結果，確屬毒品安非他命成分無誤，亦有該局檢驗通
知書附卷可按。並說明黃共立雖於一審改稱：伊在警訊時係遭刑求始作不利於乙○○
之供述云云，惟黃共立於進入台灣嘉義看守所羈押時經體檢結果，其身體除盲腸開刀
及因車禍右腳疼痛外，並無其他傷痕，有該所函附之體檢表一份在卷可參，且承辦警
員江志明於原審亦證稱：警方無刑求黃共立等語，故黃共立之警訊筆錄應可採為論罪
科刑之依據。另乙○○對其為何在案發現場乙節，前後供述不一，亦與共犯黃共立於
偵查中之供陳，互相歧異。且據警員江志明提出之報告，乙○○住處距案發地，路程
約五百至七百公尺，乙○○豈會與黃共立一起出現於案發現場。再證人林元山亦證稱
伊並無看見案發地有何人被打。又說明安非他命來源取得不易，且價格昂貴，更為政
府所嚴予取締之犯罪，苟乙○○於買賣過程中無利可圖，應無甘冒被移送法辦之危險
，平白從事販賣之理，是其所販入安非他命之價格必較其出售之價格低廉，而有從中
賺取買賣差價牟利之營利意圖甚明等情。因認乙○○確有販賣安非他命之行為，為其
所憑之證據及認定之理由。而以乙○○否認犯罪，辯稱：警察查獲黃共立時，伊係路
過，發現黃共立被毆打，不知發生何事，上前勸阻才被警方無故逮捕云云，乃卸責之
詞，不可採信，於理由詳加說明及指駁。經核所為論，均與卷內證據資料相符，從
形式上觀察，並無認定事實不依證據或有何採證違背經驗法則、論理法則等違法情形
存在。而乙○○上訴意旨雖謂：黃共立之警訊筆錄顯係畏罪之詞，或受暴力脅迫，非
自由意識下所言云云，但未提出其所憑以認定黃共立之警訊筆錄有上述情形之證據
，並非依據卷內資料執為指摘，自非適法。至於其餘之爭辯，則屬單純事實之爭執，
亦非適法之第三審上訴理由。乙○○上訴意旨，徒憑己見，就原判決已說明事項或屬
原審採證認事職權之適法行使，任意指摘為違法，顯與法律規定得為第三審上訴理由
之違法情形，不相適合。其上訴違背法律上之程式，應予駁回。
據上論結，應依刑事訴訟法第三百九十七條、第四百零一條、第三百九十五條前段，
判決如主文。
中      華      民      國    八十九    年      八      月      十      日
                              最高法院刑事第十二庭
                                  審判長法官  陳  炳  煌
                                        法官  陳  正  庸
                                        法官  陳  世  雄
                                        法官  徐  文  亮
                                        法官  吳  信  銘
      右正本證明與原本無異
                                              書  記  官
中      華      民      國    八十九    年      八      月     十六     日


司法院資訊處製作；財團法人民間司法改革基金會備份。
